【裁判字號】    97,台抗,716
【裁判日期】    971008
【裁判案由】    偽造文書等罪
【裁判全文】
最高法院刑事裁定              九十七年度台抗字第七一六號
抗  告  人
即 自訴 人  甲○○
自訴代理人  張仁懷律師
被      告  乙○○
            丙○○
            丁○○
上列抗告人因自訴被告等偽造文書等罪案件，不服台灣高等法院
台南分院中華民國九十七年六月十九日所為駁回上訴之裁定（九
十六年度重上更(三)字第六一號，自訴案號：台灣台南地法院八十
七年度自字第一一四號），提起抗告，本院裁定如下：
    主  文
原裁定撤銷。
    理  由
一、本院按法院認定事實、適用法律，除告訴或請求乃論之訴追
要件必須充足外，係依調查所得之證據，本於法律之確信而為判
斷，並不受起訴書或自訴狀記載內容所拘束，倘於案件之同一性
（包含基本之社會事實同一、實質上與裁判上一罪）範圍內，予
以認定，即不受起訴法條之限制，此觀刑事訴訟法第二百六十七
條關於起訴效力所及範圍，與第三百條關於變更起訴法條之規定
甚明。尤以一般之自訴人並不具有法律專業能力，現在固已採強
制律師代理制度，但不若檢察官具有強烈公益色彩，無刑事訴訟
法第二條第一項所定：「實施刑事訴訟程序之公務員，就該管事
件，應於被告有利及不利之情形，一律注意」規範適用之餘地，
自訴代理人之法律見解，無論所指訴之罪名（包括刑法分則及其
特別法之犯罪構成要件、刑法總則之共同正犯、教唆犯、幫助犯
或間接正犯、身分犯等）或罪數（數罪併罰、實質上一罪或裁判
上一罪），均僅供法院參考，不生變更起訴法條之問題。是法院
審判案件，無論為公訴或自訴，當就所訴事實作一假設有罪之觀
察，如該起訴事實係具有全部與一部事實不可分割之實質上或裁
判上一罪關係時，基於審判不可分之原則，其訴權只有一個，事
實審法院雖就全部被訴事實諭知無罪，然就上訴效力之訴訟理論
言之，對於判決之一部上訴，其有關係之部分視為亦已上訴，為
同法第三百四十八條第二項所明定，從而，雖一部不得上訴、一
部得上訴第三審法院，於第三審法院認為得上訴部分有理由，應
予發回更審時，其不得上訴部分為免一訴兩判，亦應視為得上訴
，而就被告被訴之全部事實為發回更審之諭知。故第二審法院對
於第三審法院所一併發回之原屬不得上訴於第三審之輕罪名部分
事實，應回復至第一審判決後之上訴狀態，重新更為第二審之審
判。
二、本件抗告人即自訴人甲○○因與被告乙○○、丙○○、丁○
○共同投資、經營事業，滋生糾紛，指訴被告三人分別或共同偽
造股東同意書，申辦解散登記，違約變更帳戶印鑑、侵占財務、
毀損資產、違反清算規定，涉嫌刑法偽造文書、背信、業務侵占
及違反公司法（清算）罪行。案經第一審判決被告三人均無罪，
自訴人上訴於原審，由原審以八十八年度上訴字第五二一號判決
上訴駁回，自訴人再上訴於本院，本院以九十一年度台上字第三
七三號判決撤銷原判決，第一次發回更審，並敘明侵占、背信、
毀損部分因與偽造文書部分具有裁判上一罪關係，應併予發回；
嗣經原審以九十一年度上更(一)字第九四號，仍判決駁回自訴人之
第二審上訴，自訴人復上訴於本院，本院又以九十四年度台上字
第五九九四號判決撤銷原判決，第二次發回更審；再經原審以九
十四年度重上更(二)字第五九五號判決駁回自訴人之第二審上訴，
自訴人依然上訴於本院，本院以九十六年度台上字第二八六號判
決，第三次撤銷原判決發回更審，發回理由末段亦同時敘明侵占
、背信等基於裁判上一罪關係，應併予發回，有各該案卷可稽。
乃原裁定竟以自訴人當庭陳明上揭侵占、背信等各犯行與偽造文
書部分「不具法律上裁判一罪關係」，而該罪名實屬刑事訴訟法
第三百七十六條所定不得上訴於第三審法院之輕罪，既經原審以
九十四年度重上更(二)字第五九五號判決，即已告確定，是本院前
揭所為將已確定之背信、侵占等部分一併撤銷發回，應不生效力
（此部分僅法院有認定之權，不受自訴意旨個別意見之拘束），
從而自訴人「於判決確定後，所提起之第三審不合法上訴部分」
、「自應依法予以駁回」。以上原審所持之法律見解與本院前揭
法律適用之說明不合，核非允洽。本件抗告意旨執以指摘，洵有
理由，應由本院將之撤銷。
據上論結，應依刑事訴訟法第四百十三條前段，裁定如主文。
中    華    民    國  九十七  年    十    月    八    日
                      最高法院刑事第十一庭
                          審判長法官  花  滿  堂
                                法官  黃  正  興
                                法官  陳  東  誥
                                法官  林  錦  芳
                                法官  洪  昌  宏
      本件正本證明與原本無異
                                      書  記  官
中    華    民    國  九十七  年    十    月   十三   日
                                                      Ｅ


司法院資訊處製作；財團法人民間司法改革基金會備份。
